臺灣高等法院刑事判決　　　　　　　　　　　　　九十一年度上訴字第二四一八號
　　上　訴　人
　　即　被　告　乙○○
　　　　　　　　鄭懷君
　　　　　　　　邱玉萍
右上訴人因偽造文書等案件，不服臺灣板橋地方法院九十年度訴字第二一一八號，中
華民國九十一年七月十一日第一審判決（起訴案號：臺灣板橋地方法院檢察署九十年
度偵字第一一五四○號）提起上訴，本院判決如左：
    主  文
原判決撤銷。
乙○○以明知為侵害著作權之物，意圖營利而交付之方法，侵害他人之著作權為常業
，累犯，處有期徒刑壹年貳月。
扣案之仿冒遊戲光碟片肆仟柒佰貳拾伍片、目錄拾玖本、光碟片包裝套玖拾個均沒
收。
    事  實
一、乙○○曾於民國八十七年間因偽造文書等案件，經本院判處有期徒刑六月確定，
    於八十九年一月十二日執行完畢，猶不知悔改，明知如附表一所示之「PS設計圖
    」、「PlayStation 」、「XI sai及四方立體圖」商標圖樣，均為甲○○○電腦
    娛樂股份有限公司（以下簡稱新力公司）向經濟部智慧財產局（即改制前經濟部
    中央標準局) 註冊登記，已取得商標專用權，且尚在專用期間內 (商標圖樣、註
    冊號數及指定使用商品詳如附表一所示) ；亦明知如附表二所示之「ARC THE LA
    DIII(妖精戰士３) 」等遊戲軟體，均為新力公司享有著作權並受我國著作權法保
    護之電腦程式著作；並明知不詳年籍姓名綽號「阿吉」之成年男子所兜售之電視
    遊戲器遊戲光碟片，均非新力公司所生產或授權生產之盜版遊戲光碟片 (分PS及
    PS ２二種系統)，其PS系統之遊戲光碟片透過PS遊戲主機之執行，在電視螢幕上
    會出現如附表一編號一所示之「PS設計圖」商標圖樣，其PS２系統之遊戲光碟片
    透過PS２遊戲主機之執行，在電視螢幕上則會出現如附表一編號二所示之「Play
    Station」商標圖樣，且其中PS系統之「XI [sai]II (骰子大戰２)」遊戲光碟片
    包裝紙上並印有如附表一編號三所示之「XI sai及四方立體圖」商標圖樣，透過
    PS遊戲主機之執行時在電視螢幕上亦會出現如附表一編號三所示之商標圖樣，均
    為意圖欺騙他人，於同一商品上使用相同於新力公司註冊商標之圖樣。又其PS系
    統之遊戲光碟片透過PS遊戲主機之執行，在電視螢幕上均會出現之「Licensed b
    y Sony Computer Entertainment Inc 」授權文字，為他人所偽造足以對外表示
    該等光碟軟體產品係新力公司生產或授權生產之一定用意證明之準私文書。且其
    PS系統之遊戲光碟片，其中名稱為「ARC THE LADIII (妖精戰士３)」等 (如附表
    二所示之遊戲光碟片，亦為他人擅自以重製之方法侵害新力公司電腦程式著作權
    之物。竟基於販賣仿冒商標商品及意圖營利交付侵害著作權之物與行使偽造私文
    書之概括犯意，自民國八十九年十二月間起，以PS每片三十元、PS２每片六十元
    之價格，連續多次向綽號「阿吉」之男子購入仿冒之遊戲光碟片，在臺北縣三重
    市○○○路三和夜市內擺設攤位，連續多次意圖販賣、散布而陳列，並意圖營利
    而以PS每片光碟片七十元、PS２每片一百元之價格販賣交付予不特定人牟利，而
    同時行使燒錄於PS系統遊戲光碟片內如前述授權內容之偽造私文書，足以生損害
    於新力公司，並恃此為生。嗣於九十年七月五日晚上八時五十分許，為新力公司
    代理人洪宗賢會同內政部警政署保安警察第二總隊第一大隊第一中隊在上址查獲
    ，並扣得乙○○所有販售剩餘之仿冒新力公司商標之遊戲光碟片四千七百二十五
    片(其中PS系統遊戲光碟片四千七百十八片、PS２系統遊戲光碟片七片)(PS 系統
    遊戲光碟片四千七百十八片中，其中如附表二所之六十八片同時侵害新力公司電
    腦程式著作權，其餘四千六百五十片未侵害他人著作權）及目錄十九本、光碟片
    包裝套九十三個。另未侵害他人商標權、著作權之適用PS２系統遊戲光碟片三百
    四十三片。
二、案經新力公司訴由內政部警政署保安警察第二總隊第一大隊第一中隊報請臺灣板
    橋地方法院檢察署檢察官偵查起訴。
    理  由
一、右開犯罪事實，迭據被告乙○○於警訊及偵查中、原審及本院審理中供承不諱，
    並據告訴代理人洪宗賢、吳意淳律師等人指訴綦詳，復有被告所有販售剩餘之仿
    冒遊戲光碟片共四千七百十八片及目錄十九本、光碟片包裝套九十三個扣案可資
    佐證。
二、且查：
  (一)如附表一所示之「PS設計圖」、「PlayStation 」、「XI sai及四方立體圖」商
    標圖樣，均為新力公司享有商標專用權，且尚在專用期間內，指定使用於如附表
    一所示商品；如附表二所示「ARC THE LADIII(妖精戰士３) 」、「GRAN TURISMO
    ２ (GT實戰賽車２)」、「SPYRO THE DRAGON(寶貝龍) 」、「THE LEGEND OF DR
    AGOON(龍魂騎士救世傳說) 」、「XI [sai]II (骰子大戰２) 」、「流浪人劍心
    」遊戲軟體，均為新力公司享有著作權並受我國著作權法保護之電腦程式著作，
    有商標註冊證、新力公司著作物於臺灣首次發行之證明文件（存量明細表、進貨
    單、發票、出貨單、進口報單）等件在卷可憑。
  (二)又告訴人之光碟均符合著作權法第四條第一款之規定「於中華民國管轄區域內首
    次發行，或於中華民國區域外首次發行後三十日內在中華民國管轄區域內發行者
    之規定，有告訴人提出之光碟產品包裝說明書、存貨異動明細表、進貨單、出貨
    單、統一發票、報關進口發票、進口報單附卷可稽（見九十年他字第二七九一號
    偵查卷第二六頁以下），在我國享有著作權，受我國著作權之保護至明。
  (三)扣案之遊戲光碟片共五千零六十八片，經原審法院於勘驗結果：
  １、以告訴代理人提供經改裝適用於新力公司PS系統遊戲光碟片之PS遊戲主機測試
      ，在未裝入光碟片之空機狀態時，電視螢幕上方出現「SONY」字樣，中間有橘
      紅色之菱形圖，下方有「COMPUTER ENTERTAINMENT」字樣 (以下稱第一畫面)
      ；置入告訴代理人提供之正版PS遊戲光碟片執行時，先出現第一畫面，繼而出
      現如附表一編號一所示之「PS設計圖」商標圖樣於上方，中間有「PlayStatio
      n 」及「Licensed by Sony Computer Entertainment Inc 」之授權字樣及「
      SCEA TM 」 (以下稱第二畫面，告訴代理人稱SCEA係區域碼，指遊戲主機為美
      規之意) 。就扣案之四千七百十八片仿冒之PS遊戲光碟片，隨機抽取置入遊戲
      主機執行時，先後出現第一、第二畫面 (告訴代理人稱第二畫面中之「PlaySt
      ation 」字樣，於放入其他公司之SEGASATURN系統遊戲光碟片時，亦會出現)
      。
  ２、扣案之四千七百十八片仿冒之PS遊戲光碟片中，其中六十八片之名稱、數量為
      如附表二所示 (此六十八片即係同時侵害新力公司電腦程式著作權) ，且其中
      之「XI [sai]II (骰子大戰２) 」遊戲光碟片，除包裝紙上印有如附表一編號
      三所示之「XI sai及四方立體圖」商標圖樣外，置入遊戲主機執行時，先後出
      現第一、第二畫面後，進入遊戲時會出現如附表一編號三所示之商標圖樣。
  ３、以告訴代理人提供經改裝適用於新力公司PS２系統遊戲光碟片之PS２遊戲主機
      測試，在未裝入光碟片之空機狀態時，電視螢幕上出現「SONY COMPUTER ENTE
      RTAINMENT 」字樣 (以下稱第三畫面) ；置入告訴代理人提供之正版PS２遊戲
      光碟片執行時，先出現第三畫面，繼而出現「PlayStation２ 」字樣 (以下稱
      第四畫面，其中「PlayStation 」部分即如附表一編號二所示之商標圖樣) 。
      就扣案之三百五十片適用PS２系統之遊戲光碟片，逐一置入引導片後測試，其
      中七片 (全明星職業摔角二片、真‧三國無雙三片、魔幻大戰二片) 先後出現
      第三、第四畫面，其餘三百四十三片僅出現第三畫面，無第四畫面，均有原審
      法院勘驗筆錄在卷可稽。
  (四)又商標之使用，係指為行銷之目的，將商標使用於商品或其包裝、容器、標帖、
    說明書、價目表或其他類似物件上，而持有、陳列或散布，為商標法第六條第一
    項所明定，故於同一商品或類似商品，若附加相同或近似於他人註冊商標之圖樣
    於商品或其包裝、容器、說明書、價目表或其他類似物件上，應即受他人商標專
    用權效力所拘束，而透過電磁作用，如以遊樂器、光碟機、電腦主機之操作為媒
    介，始於電視或電腦螢幕前出現商標圖樣者，其標示型態足資一般商品購買人認
    識其表彰商品之來源者，解釋上應認屬於商標法第六條第一項所稱之其他類似物
    件之範疇。故本件扣案仿冒之PS、PS２遊戲光碟片雖須經由遊戲主機之操作始可
    使用，惟該等遊戲光碟片經電視遊戲器執行，於電視螢幕中會顯示如附表一所示
    之「PS設計圖」、「PlayStation」、「XI sai及四方立體圖」商標圖樣，自屬
    商標之使用。
  (五)按在紙上或物品上之文字、符號，依習慣或特約，足以為表示其用意之證明者，
    關於本章之罪，以文書論；以錄音、錄影或電磁記錄藉機器或電腦之處理所顯示
    之聲、影像或符號，足以為表示其用意之證明者，亦同，刑法第二百二十條第一
    項、第二項分別定有明文。被告所販賣之仿冒遊戲光碟片，其中PS系統之遊戲光
    碟片透過PS遊戲主機之執行，在電視螢幕上會出現偽造之「Licensed by Sony C
    omputer Entertainment Inc」授權文字，足以生損害於新力公司，而盜拷業者
    就該文書並無製作權，且係無中生有，虛偽創設原廠所未曾就此宣示之文字，縱
    其內容與正版光碟片過去揭錄之文字相同，仍屬偽造之準私文書。又刑法上偽造
    文書之行使，側重於行為人之作為，只需依其文書之用法以假作真提出，達於他
    方「可得瞭解」之狀態，即已就其內容有所主張，應構成偽造文書之行使（最高
    法院七十二年台上字第四七○九號判例意旨參照），至於相對人是否瞭解，則與
    行使之成立及其時點之認定無涉。茲被告有將燒錄前述授權內容之遊戲光碟片交
    予顧客，既如同正版遊戲光碟程式於販賣時就本預計藉機器或電腦處理顯示，非
    供一般消費者以肉眼辨識之私文書向客戶提示，即達於對方可得瞭解之狀態就其
    內容有所主張，且足生損害於新力公司之商業利益，應構成偽造文書之行使。又
    被告所販賣之盜版遊戲光碟，透過電視遊樂器主機執行程式，即於電視螢幕上出
    現上開經登記之商標，已據原審法院勘驗無誤在卷，則該等商標已為消費者所熟
    識，足以表彰該商品之一定品質，或商譽之保證，盜版之遊戲光碟已與該等商標
    結為一體，是被告之販賣盜版遊戲光碟，即有違反商標法第六十三條之犯行，辯
    護人請求鑑定光碟及播放主機有無系爭商標，核無必要，附此說明。
  (六)再查被告曾因販賣盜版新力公司享有著作權之盜版遊戲光碟，經原審法院判處有
    期徒刑六月確定，有原審法院八十七年度訴字第第二一三五號判決書在卷可據，
    該案確定後，再度於夜市擺設攤位，反覆販賣盜版遊戲光碟，且本件查獲之盜版
    遊戲光碟達四千餘片之多，可見其販賣盜版遊戲光碟，已具相當規模，復參以被
    告於本院自承伊是靠賣這些光碟維生，（見本院九十一年九月五日筆錄），足認
    被告係以明知為侵害著作權之物，意圖營利而交付之方法，侵害他人之著作權為
    常業，是本件事證已臻明確，被告行使偽造私文書、違反商標法、侵害著作權法
    之犯行堪以認定。
三、核被告所為，係犯刑法第二百十六條、第二百二十條第二項、第一項、第二百十
    條行使偽造準私文書罪、商標法第六十三條販賣仿冒商品罪及著作權法第九十四
    條之以同法第八十七條第二款以明知為侵害著作權之物意圖營利而交付之方法侵
    害他人著作權為常業罪。公訴人認僅犯著作權法第九十三條第三款之罪，容有未
    洽，應變更起訴法條。被告意圖販賣而陳列仿冒商標商品、意圖散布而陳列侵害
    著作權之物之低度行為，應分別為販賣仿冒商標商品、意圖營利而交付侵害著作
    權之物之高度行為所吸收，不另論罪。被告先後多次行使偽造私文書、販賣仿冒
    商標商品及意圖營利而交付侵害著作權之物之犯行，均屬常業犯之接續行為，應
    僅論以一罪。又被告以一販賣行為同時觸犯上開三罪名，為想像競合犯，依刑法
    第五十五條之規定，應從較重之著作權法第九十四條之罪處斷。查被告曾於八十
    七年間因偽造文書等案件，經原審法院判處有期徒刑六月確定，並於八十九年一
  月十二日執行完畢，有臺灣高等法院檢察署刑案紀錄簡覆表一件在卷可稽，其於
    五年內再犯本件有期徒刑以上之罪，為累犯，應依法遞加重其刑。
四、原判決對被告論罪科刑，固非無見，惟本見被告違反著作權法部分係犯著作權法
    第九十四條以明知為侵害著作權之物意圖營利而交付之方法侵害他人著作權為常
    業罪，已如前述，原判決僅論以著作權法第九十三條第三款之罪，容有未合，被
    告上訴意旨指摘原判決量刑過重，固無理由，然原判決既有可議之處，自應由本
    院撤銷改判。爰審酌被告曾有販賣盜版遊戲光碟之前科紀錄，不知悔改，再犯本
    案，本不宜輕處，惟犯後尚能坦承犯行，態度良好，並參卓其犯罪動機、手段、
    目的、查獲仿冒遊戲光碟片之數量、所生危害及其他一切情狀，量處如主文所示
    之刑。扣案之仿冒新力公司商標之遊戲光碟片四千七百二十五片 (其中PS系統遊
    戲光碟片四千七百十八片、PS２系統遊戲光碟片七片－即全明星職業摔角二片、
    真‧三國無雙三片、魔幻大戰二片），為被告犯商標法第六十三條之罪所販賣、
    陳列之仿冒商標商品，應依商標法第六十四條之規定宣告沒收；又目錄十九本及
    光碟片包裝套九十三個，係被告所有供販賣仿冒遊戲光碟片所用之物，爰依刑法
    第三十八條第一項第二款規定宣告沒收之。
五、公訴意旨另以：被告亦涉嫌販賣、陳列盜版遊戲光碟片三百四十三片 (即適用PS
    ２系統之遊戲光碟片三百四十三片) ，亦涉犯行使偽造準私文書罪及商標法第六
    十三條、著作權法第九十三條第三款之罪嫌。惟查，此部分之三百四十三片遊戲
    光碟片經原審法院逐一置入告訴代理人提供之PS２遊戲主機執行勘驗結果，電視
    螢幕並未出現相同或近似於新力公司註冊商標圖樣之畫面，亦無其他足認係文書
    性質之授權文字，有前揭勘驗筆錄可稽；又告訴人新力公司亦未指訴此三百四十
    三片遊戲光碟片侵害其著作權，故此部分不能證明被告犯罪，原應諭知無罪之判
    決，然因公訴意旨認此部分與前開論處罪刑部分有裁判上一罪之關係，依審判不
    可分原則，爰不另為無罪之諭知，此部分之三百四十三片遊戲光碟片亦不予以宣
    告沒收，附此敘明。
據上論斷，應依刑事訴訟法第三百六十九條第一項前段、第三百六十四條、第二百九
十九條第一項前段，第三百條，商標法第六十三條、第六十四條、著作權法第九十四
條，刑法第十一條前段、第二百十六條、第二百十條、第二百二十條、第五十五條、
第四十七條、第三十八條第一項第二款，判決如主文。
本案經檢察官李進誠到庭執行職務。
中      華      民      國      九十一      年    十    月    十五    日
                              臺灣高等法院刑事第十三庭
                                  審判長法  官  蔡    燉
                                        法  官  陳  國  文
                                        法  官  李  春  地
右正本證明與原本無異。
如不服本判決應於收受送達後十日內向本院提出上訴書狀，其未敘述上訴之理由者並
得於提起上訴後十日內向本院補提理由書（均須按他造當事人之人數附繕本）。
                                        書記官  柳  秋  月
中      華      民      國    九十一    年      十      月     十八     日
附錄本判決論罪科刑法條：
著作權法第九十四條
以犯第九十一條、第九十二條或第九十三條之罪為常業者，處一年以上七年以下有期
徒刑，得併科新臺幣四十五萬元以下罰金。
附表一：
┌──┬───────┬───────┬────────┬───────┐
│編號│商  標  圖  樣│商標專用權人  │專  用  期  間  │指定使用商品  │
├──┼───────┼───────┼────────┼───────┤
│ 一 │              │新力公司      │八十五年三月十六│電腦、錄有電腦│
│    │              │              │日起至九十五年三│程式之卡帶、磁│
│    │              │              │月十五日        │碟、光碟及卡匣│
│    │              │              │                │              │
│    │              │              │                │              │
│    │商標名稱：    │              │                │              │
│    │PS設計圖      │              │                │              │
│    │ (註冊號數：七│              │                │              │
│    │一○四五四號) │              │                │              │
├──┼───────┼───────┼────────┼───────┤
│ 二 │              │新力公司      │八十四年三月一日│電腦、錄有電腦│
│    │              │              │起至九十四年二月│程式之磁碟、磁│
│    │              │              │二十八        │卡、磁帶及光碟│
│    │              │              │                │              │
│    │              │              │                │              │
│    │商標名稱：    │              │                │              │
│    │PlayStation   │              │                │              │
│    │ (註冊號數：六│              │                │              │
│    │七二六六六號) │              │                │              │
├──┼───────┼───────┼────────┼───────┤
│ 三 │              │新力公司      │八十八年十一月一│錄有電子遊戲軟│
│    │              │              │日起至九十八年十│體程式及電腦程│
│    │              │              │月三十一日      │式之磁碟、光碟│
│    │商標名稱：    │              │                │、電視遊樂器 (│
│    │XI sai及四方立│              │                │與電視連同之電│
│    │體圖 (註冊號數│              │                │子遊樂器) 、電│
│    │：八七三三九三│              │                │腦軟體、已錄之│
│    │號)           │              │                │影碟、已錄之錄│
│    │              │              │                │影帶          │
└──┴───────┴───────┴────────┴───────┘
附表二
┌──┬───────────────────┬────────────┐
│編號│盜版電腦程式著作之遊戲光碟片名稱      │  數                量  │
├──┼───────────────────┼────────────┤
│ 一 │ARC THE LADIII(妖精戰士３)             │八片 (每套二片，共四套) │
├──┼───────────────────┼────────────┤
│ 二 │GRAN TURISMO２ (GT實戰賽車２)         │十四片 (每套二片，共七套│
├──┼───────────────────┼────────────┤
│ 三 │SPYRO THE DRAGON (寶貝龍)             │五片                    │
├──┼───────────────────┼────────────┤
│ 四 │THE LEGEND OF DRAGOON(龍魂騎士救世傳說│二十八片                │
├──┼───────────────────┼────────────┤
│ 五 │XI [sai]II (骰子大戰２)               │七片                    │
├──┼───────────────────┼────────────┤
│ 六 │流浪人劍心                            │六片                    │
└──┴───────────────────┴────────────┘
